臺灣板橋地方法院刑事判決　　　　　　　　　　　　九十三年度交簡上字第九一號
　　上　訴　人　乙○○
　　即　被　告
右列上訴人因過失傷害案件，不服本院於中華民國九十三年七月九日以九十三年度交
簡字第二二五號所為之第一審判決（聲請簡易判決處刑案號：九十三年度偵字第三七
三五號），提起上訴，本院管轄之第二審合議庭判決如左：
    主  文
原判決撤銷。
乙○○從事業務之人，因業務上之過失傷害人，處拘役拾日，如易科罰金，以佰
元折算壹日。
    事  實
一、乙○○為營業小客車職業駕駛，為從事駕駛業務之人，於民國九十二年七月六日
    凌晨一時二十分許，駕駛車號：八Ｄ｜０一０號營業小客車，下重陽橋後沿臺北
    縣蘆洲市○○○道往蘆洲市方向行駛，行經臺北縣蘆洲市○○路三五五巷三十九
    號對面之環堤大道上時（該處路段行車速限為時速五十公里），理應注意汽車行
    駛時，其行車速度應依標誌之規定，且駕駛人應注意車前狀況，並隨時採取必要
    之安全措施，而依當時天候晴、夜間有照明、路面乾燥無缺陷、無障礙物、視距
    良好等情形，又無不能注意之情事，竟疏未注意，仍以時速六十公里之高速超速
    行駛，適有騎乘機車未依規定戴安全帽之李承璁（其因本案所犯之酒後駕車公共
    危險罪及誣告罪部分，業經本院以九十二年交簡字第七一三號判決分別判處有期
    徒刑三月、三月，經定應執行刑為有期徒刑四月，緩刑二年確定）於酒後騎乘車
    號：ＬＬＬ｜０五０號重機車，後附載亦未依規定戴安全帽之甲○○，同向行駛
    於前開營業小客車之右前側。詎斯時李承璁騎乘機車竟自外側車道貿然左轉欲迴
    轉至對向車道，而乙○○亦疏於注意車前狀況，並隨時採取必要之安全措施，仍
    以超過該路段速限之時速六十公里高速行駛至該處，見狀煞車閃避不及，其所駕
    駛之前開營業小客車右側車身因而與李承璁所騎乘之前開重機車發生碰撞，李承
    璁所駕駛之重機車隨即人車倒地（李承璁受傷部分未據告訴），該機車附載後座
    未戴安全帽之乘客甲○○亦因而倒地，受有頭部外傷、左側枕骨骨折及急性硬膜
    外出血等傷害。乙○○於駕車肇事後，隨即以電話報警處理並呼叫救護車前往現
    場救援，嗣於有偵查犯罪職務之公務員發覺犯罪前，即主動向據報前來尚不知悉
    何人犯罪之臺北縣政府警察局蘆洲分局交通分隊員警自首並坦承肇事。
二、案經甲○○訴由臺北縣政府警察局蘆洲分局報請臺灣板橋地方法院檢察署檢察官
    偵查後聲請簡易判決處刑。
    理  由
一、訊據被告乙○○對於上揭時、地駕駛前開營業小客車與李承璁所騎乘之前開重機
    車發生碰撞乙事，固坦陳在卷，惟矢口否認有何過失犯行，辯稱：本件車禍係因
    李承璁酒後駕車貿然違規迴轉所致，伊當時車速僅有六十公里，並未超速，依伊
    車受損部位可知係李承璁騎乘機車來撞伊車，並非伊駕車之過失，且告訴人甲○
    ○當時乘坐機車後座時未戴安全帽，傷勢方如此嚴重云云。經查右揭事實，業據
    告訴人甲○○於警詢、偵查中及本院審理時均指訴在卷，核與證人李承璁於警訊
    及偵查中證述情節相符，並有道路交通事故現場圖、道路交通事故調查報告表(一)
    、(二)、交通事故現場測繪草圖、道路交通事故補充資料表、診斷證明書各一紙影
    本及肇事現場照片十六幀附卷可稽。按行車速度，應依標誌之規定，且汽車行駛
    時，駕駛人應注意車前狀況，並隨時採取必要之安全措施，道路交通安全規則第
    九十三條第一項及第九十四條第三項分別定有明文。被告自應遵循前開規定行車
    。惟觀諸本件車禍發生地點該路段速限僅為時速五十公里，此有前開道路交通事
    故調查報告表(一)及臺北縣政府警察局蘆洲分局九十三年十一月四日北縣警蘆刑字
    第０九三００三三０四二號函各一份在卷可查，而被告於本院審理時已當庭自承
    斯時其車速高達六十公里（參見本院九十三年十月十九日準備程序筆錄第四頁）
    ，並佐以本件道路交通事故現場圖上測量被告所駕車輛其煞車痕已達三十餘公尺
    長之記載（此點被告於警詢時亦供陳在卷），堪認被告斯時駕車確已有超速行駛
    之違規情事；而本件事故發生當時現場環境因素為天候晴、夜間有照明、路面乾
    燥無缺陷、無障礙物、視距良好等情，亦有道路交通事故調查報告表及現場照片
    附卷足憑，被告並無不能注意之情事，竟仍疏於注意，駕車行經上開地點時違規
    超速行駛，致對於突發狀況之反應距離縮短、反應時間減少，復疏未注意車前狀
    況，隨時採取必要之安全措施，以避讓閃躲右前方貿然迴轉由李承璁所騎乘之機
    車，以致被告所駕車輛之右側車身與李承璁所騎乘機車之前車頭發生碰撞，因而
    肇事，被告仍難辭其過失之咎。臺灣省臺北縣區車輛行車事故鑑定委員會亦同此
    認定，有該會九十三年一月三十日北鑑字第九二一八四六號函及所附之鑑定意見
    書一份在卷可參。被告之前開過失行為與告訴人甲○○所受之前揭傷害間，復有
    相當因果關係。被告前開所辯其並無過失云云，無非事後臨訟矯飾卸責之詞，委
    無足採。又按機器腳踏車附載人員或物品時，駕駛人及附載坐人均應戴安全帽，
    道路交通安全規則第八十八條第一項第五款定有明文。本件告訴人甲○○於車禍
    發生當時乘坐友人李承璁所騎乘之前開機車時，於後座並未戴安全帽乙節，業據
    被告於本院審理時指明在卷，核與證人李承璁於警詢時證述「我與甲○○皆未戴
    安全帽」等語相符（參見臺灣板橋地方法院檢察署九十三年度核退字第九八一號
    偵查卷宗第十頁反面筆錄最後一行），復經到場處理本件交通意外事故之臺北縣
    政府警察局蘆洲分局交通分隊員警記載甚明，有前開道路交通事故調查報告表(二)
    影本一份在卷足佐，並有臺北縣政府警察局北縣警交字第Ｃ00000000號
    舉發違反道路交通管理事件通知單影本一紙（其違規事實為「前座駕駛人及後座
    均無戴安全帽」）及現場機車照片二幀（安全帽係繫於機車駕駛座下方扣環上）
    附卷可證，堪認告訴人甲○○斯時乘坐友人李承璁所騎之機車時，於後座確未依
    規定戴安全帽無訛，是告訴人就本件車禍之發生原因雖無肇事因素，惟就被告屬
    結果犯之過失傷害犯行（損害之發生或擴大）仍係與有過失，然告訴人之與有過
    失乃涉及民事損害賠償能否減免之問題，尚難因此而解免被告所應負之過失刑責
    ，附此敘明。綜上所述，本件事證明確，被告過失犯行堪以認定。
二、查被告乙○○於本件車禍發生時係營業小客車職業駕駛，業據被告供述明確，其
    乃以駕駛為其業務之人，殆無疑義，核其所為，係犯刑法第二百八十四條第二項
    前段之業務過失傷害罪。被告於有偵查犯罪職務之公務員知悉其犯罪前，即主動
    向據報前來處理尚不知何人犯罪之員警自首並坦承肇事，業據被告陳明在卷，並
    有臺北縣政府警察局蘆洲分局交通分隊所製作之交通事故駕駛人是否自首調查表
    影本一紙在卷可稽，復參諸被告未逃避偵審之事實，堪認被告符合自首之要件，
    應依刑法第六十二條前段之規定減輕其刑。原審以被告犯罪事證明確，並予論罪
    科刑，固非無見；惟查就原審認定被告所犯業務過失傷害罪部分，告訴人甲○○
    於乘坐友人李承璁所騎機車後座時未依規定戴安全帽，就本案與有過失，既為本
    院合議庭認定之事實，已如前述，原審未予查明詳論，此部分認事用法，尚有違
    誤。上訴人即被告以其就本件車禍之發生並無過失為由提起上訴，雖無理由，惟
    原判決既有上開可議之處，即屬無可維持，自應由本院合議庭將原判決撤銷改判
    。爰審酌被告之素行、生活狀況、智識程度、本件肇事之過失情節、所造成告訴
    人之傷害、告訴人就結果之發生與有過失、被告犯後迄今尚未與告訴人達成和解
    、惟本件究屬過失犯罪、惡性非重等一切情狀，量處如主文所示之刑，並諭知易
    科罰金之折算標準，以資懲儆。
據上論斷，應依刑事訴訟法第四百五十五條之一第一項、第三項、第三百六十九條第
一項前段、第三百六十四條、第二百九十九條第一項前段，刑法第二百八十四條第二
項前段、第六十二條前段、第四十一條第一項前段、罰金罰鍰提高標準條例第一條前
段、第二條，判決如主文。
本案經檢察官丙○○到庭執行職務。
中      華      民      國    九  十  三  年      十  一  月    三  十  日
                                  臺灣板橋地方法院交通法庭
                                      審判長法  官  高奕驤
                                            法  官  黃若美
                                            法  官  曾正耀
右正本證明與原本無異。
本件不得上訴。
                                            書記官  廖舜宜
中      華      民      國    九  十  三  年      十  一  月    三  十  日
附錄本案論罪科刑法條全文：
刑法第二百八十四條
因過失傷害人者，處六月以下有期徒刑、拘役或五百元以下罰金。致重傷者，處一年
以下有期徒刑、拘役或五百元以下罰金。
從事業務之人，因業務上之過失傷害人者，處一年以下有期徒刑、拘役或一千元以下
罰金。致重傷者，處三年以下有期徒刑、拘役或二千元以下罰金。
